【裁判字號】    99,交易,252
【裁判日期】    991027
【裁判案由】    過失傷害
【裁判全文】
臺灣板橋地方法院刑事判決             99年度交易字第252號
公  訴  人  臺灣板橋地方法院檢察署檢察官
被      告  乙○○
上列被告因過失傷害案件，經檢察官提起公訴(99 年度調偵字第
394 號) ，被告於本院準備程序中就被訴事實為有罪之陳述，經
本院合議庭裁定由受命法官獨任進行簡式審判程序，判決如下：
    主  文
乙○○因過失傷害人，處拘役肆拾日，如易科罰金，以新臺幣壹
仟元折算壹日。
    事  實
一、乙○○於民國98年6 月18日下午5 時35分許，駕駛車牌號碼
    3687-GW 號自小客車，沿臺北縣林口鄉○○○路西往東方向
    行駛（往林口方向），本應注意車輛行駛應注意車前狀況，
    並隨時採取必要之安全措施，而依當時為天候晴、日間自然
    光線，道路路面狀況乾燥、無缺陷、無障礙物，且視距良好
    ，並無不能注意之情事，卻於行經臺北縣林口鄉○○○路與
    忠孝一路口時，疏未注意車前狀況，撞及騎乘腳踏車沿忠孝
    一路南往北方向行駛，亦未注意支線道車應禮讓幹線道車先
    行之甲○○（原名：陳姵君），致甲○○人車倒地，而受有
    左側脛腓骨開放性骨折、頭部外傷併頭皮撕裂傷及前額擦傷
    等傷害。嗣乙○○於肇事後，於有偵查權限之機關及公務員
    發覺其犯罪前，停留於現場，並向據報前往現場處理之警員
    表明為肇事人自首並接受裁判。
 二、案經甲○○訴由臺北縣政府警察局新莊分局移送臺灣板橋
     地方法院檢察署檢察官提起公訴。
    理  由
一、程序方面：按除被告所犯為死刑、無期徒刑、最輕本刑為3
    年以上有期徒刑之罪或高等法院管轄第一審案件者外，於第
    一次審判期日前之準備程序進行中，被告先就被訴事實為有
    罪之陳述時，審判長得告知被告簡式審判程序之旨，並聽取
    當事人、代理人、辯護人及輔佐人之意見後，裁定進行簡式
    審判程序，刑事訴訟法第273 條之1 第1 項定有明文。經核
    ，本件被告乙○○所犯係死刑、無期徒刑、最輕本刑為3 年
    以上有期徒刑以外之罪，其於準備程序中就被訴事實為有罪
    之陳述，經法官告知簡式審判程序之旨，並聽取公訴人、被
    告之意見後，本院爰依首揭規定，合議裁定由受命法官獨任
    進行簡式審判程序，合先敘明。
二、上揭事實，業據被告於本院準備程序及審理時坦承不諱，核
    與證人即告訴人甲○○於警詢、偵查中之指訴情節相符，並
    有臺北縣政府警察局新莊分局新莊交通分隊製作之道路交通
    事故現場圖、道路交通事故調查報告表(一)、(二)各一份、現場
    暨車損照片共12張、國立臺灣大學醫學院附設醫院( 下稱臺
    大醫院) 、長庚醫療財團法人桃園長庚紀念醫院、長庚醫療
    財團法人林口長庚紀念醫院( 下稱長庚紀念醫院) 出具之診
    斷證明書各1 份附卷可稽。而按汽車行駛時，駕駛人應注意
    車前狀況，並隨時採取必要之安全措施；另按行至無號誌或
    號誌故障而無交通指揮人員指揮之交岔路口，支線道車應暫
    停讓幹線道車先行，道路交通安全規則第94條第3 項、第10
    2 條第1 項第2 款分別定有明文。依前開道路交通調查報告
    表所載，當日天候係晴，日間自然光線，路面乾燥並無缺陷
    及障礙物，視距良好，路口設有閃光號誌，惟並未運作，依
    當時情形並無不能注意之情事，被告卻未能注意車前狀況並
    採取必要之安全措施，致撞擊騎乘腳踏車正欲穿越前揭路口
    之告訴人，其對本件車禍之發生自有過失。雖告訴人於行經
    上揭路口時，亦疏未注意支線道車應先暫停讓幹線道車先行
    ，對於本件車禍之發生與有過失，惟此仍無解於被告之過失
    責任，卷附之臺灣省臺北縣區車輛行車事故鑑定委員會北縣
    鑑字第981150號鑑定書亦同此認定。而本件車禍致使告訴人
    受有如事實欄所載之傷害，被告之過失犯行與告訴人所受之
    傷害結果間，顯有相當因果關係。另告訴人雖於準備程序時
    陳稱其因本件車禍另受有左眼視網膜剝離之傷害，並舉其在
    偵查中所提出台大醫院於98年12月22日出具之診字第098124
    6899號診斷證明書，上載告訴人經診斷有「左眼視網膜上增
    生膜」等語以佐其說( 見臺灣板橋地方法院檢察署99年度調
    偵字第394 號卷第13頁) ，然經本院檢具告訴人因本件車禍
    而於長庚紀念醫院住院就診之病歷，函詢台大醫院本件車禍
    之發生是否與告訴人左眼視網膜病症有關聯，台大醫院函覆
    以：「所謂視網膜上增生膜係指於眼球內感光細胞所在的視
    網膜上有增生膜的病灶出現，患者有視力模糊、視物扭曲的
    現象。大部分的原因不明，但外傷也是可能原因之一。陳女
    士於98年12月1 日至本院就診，12月7 日施行網膜斷層掃描
    檢查，發現兩眼視網膜中心點皆有增生膜現象。當時矯正視
    力為右眼1.2 ，左眼0.2 。所詢陳女士視力模糊有多久時間
    ，陳女士並未明確答覆。由於網膜上增生膜確有可能在5 至
    6 個月間形成，但也可能在受傷前即已開始慢慢形成，因此
    所詢是否與98年6 月18日車禍有相關，就學理或臨床經驗上
    而言，實難以斷定其關聯性」( 見本院卷第151 頁台大醫院
    99年7 月26日校附醫祕字第0990004760號函) 。而再經本院
    調閱告訴人於長庚紀念醫院眼科就診病歷，查知告訴人於91
    年2 月8 日即曾至該院青光眼科就診，經醫師診視及於同年
    月15日施作之視網膜斷層掃描檢查結果後，診斷為左眼黃斑
    部視網膜增生膜等情，有該院99年5 月25日( 九九) 長庚院
    法字第0431號函暨所附之病歷資料、同年9 月15日( 九九)
    長庚院法字第0793號函各1 份在卷可憑( 見本院卷第41至52
    頁、第189 頁) ，可認告訴人於本件車禍發生前，其左眼即
    有視網膜增生膜之病症，是尚難遽以上開台大醫院出具之診
    斷證明書，而認其左眼視網膜增生膜係因本件車禍而造成，
    附此敘明。綜上，本件被告自白核與事實相符，本件罪證明
    確，被告犯行洵堪認定。
三、核被告所為，係犯刑法第284 條第1 項前段過失傷害罪。又
    被告肇事後，於其犯罪未經有偵查犯罪職權之公務員發覺前
    ，即向前往現場處理之警員坦承肇事而接受裁判，此有台北
    縣政府警察局新莊分局道路交通事故肇事人自首情形紀錄表
    1 紙在卷可稽，爰依刑法第62條前段之規定減輕其刑。爰審
    酌被告駕駛車輛未能注意車前狀況，致撞擊騎乘腳踏車正欲
    穿越路口之告訴人，致告訴人受有如事實欄所載之身體傷害
    ，其過失程度非輕，然被告犯後坦承犯行，並已支付告訴人
    部分就醫費用約新臺幣6 萬多元，此業據被告與告訴人於本
    院審理時供承、陳述明確，暨被告於審理時已提出具體與告
    訴人和解之方案，然因仍與告訴人所要求之金額差距過大，
    致雙方未能達成和解等一切情狀，量處如主文所示之刑，並
    諭知易科罰金之折算標準，以資懲儆。
據上論斷，應依刑事訴訟法第273 條之1 第1 項、第299 條第1
項前段，刑法第284 條第1 項前段、第41條第1 項、第62條前段
，刑法施行法第1 條之1 ，判決如主文。
本案經檢察官洪國朝到庭執行職務
中    華    民    國    99    年    10    月    27    日
                    交通法庭  法  官  陳昭筠
上列正本證明與原本無異。
如不服本判決，應於判決送達後10日內敘明上訴理由，向本院提
出上訴狀 (應附繕本) ，上訴於臺灣高等法院。其未敘述上訴理
由者，應於上訴期間屆滿後20日內向本院補提理由書「切勿逕送
上級法院」。
                              書記官  黃文儀
中    華    民    國    99    年    10    月    29    日
附錄本案論罪科刑法條全文：
中華民國刑法第284 條第1 項
因過失傷害人者，處6 月以下有期徒刑、拘役或5 百元以下罰金
，致重傷者，處1 年以下有期徒刑、拘役或5 百元以下罰金。

司法院資訊處製作；財團法人民間司法改革基金會備份。
